臺灣臺南地方法院刑事判決　　　　　　　 96年度易字第511號
公　訴　人　臺灣臺南地方法院檢察署檢察官
被　　　告　丙○○
　　　　　　己○○
　　　　　　丁○○
上 一 被告
選任辯護人　蘇新竹律師
　　　　　　張清富律師
被　　　告　甲○○
上列被告等因菸酒管理法案件，經檢察官提起公訴（九十五年度
偵字第一七三０八號、第一七五五四號）本院判決如下：
    主  文
丙○○共同輸入私菸，處有期徒刑捌月，減為有期徒刑肆月，如
易科罰金，以新臺幣壹仟元折算壹日。扣案之仿冒都寶牌私菸肆
佰肆拾玖箱肆拾捌條伍包，均沒收。
甲○○共同輸入私菸，處有期徒刑拾月，減為有期徒刑伍月，如
易科罰金，以新臺幣壹仟元折算壹日。扣案之仿冒都寶牌私菸肆
佰肆拾玖箱肆拾捌條伍包，均沒收。
己○○、丁○○均無罪。
    事  實
一、丙○○係高雄籍「准發66號」漁船（編號：CT4─1625號）
    船長，甲○○為「准發66號」漁船船主乙○○之弟，並於「
    准發66號」漁船任職船員。丙○○、甲○○與姓名年籍不詳
    綽號「李仔」之成年男子共同基於輸入私菸之犯意聯絡，推
    由丙○○與綽號「李仔」聯絡，雙方約定，以新台幣（下同
    ）十萬元為代價，丙○○與甲○○為綽號「李仔」者輸入私
    菸。丙○○遂於民國九十五年十一月二十四日上午三時三十
    分許，駕駛「准發66號」並載同甲○○及不知情之該船輪機
    長己○○、船員丁○○，自台南縣將軍漁港報關出港，於同
    日十八時許至北緯二十三度三十分、東經一百十九度五十分
    距離我國領海基線二十海浬，已屬公海領域處，向綽號「李
    仔」者所安排之不知名鐵殼船取得仿冒之中國大陸製都寶牌
    私菸四百四十九箱四十八條五包，預定將之載至北緯二十三
    度二十四分、東經一百十九度五十分距離我國領海基線十海
    浬，已屬我國領海處。嗣於翌日上午八時二十分許，丙○○
    駕駛「准發66號」載同前開仿冒私菸至距離我國領海基線七
    海浬，已在我國基線內側，而屬我國領海內之北緯二十三度
    十二分、東經一百十九度五十七分處時，為行政院海岸巡防
    署海洋巡防總局南部地區機動海巡隊查獲，經搜索後扣得前
    開仿冒之都寶牌私菸四百四十九箱四十八條五包。
二、案經行政院海巡署海岸巡防總局南部地區機動海巡隊報告臺
    灣台南地方法院檢察署檢察官偵查後起訴。
    理  由
壹、有罪部分：
一、訊據被告丙○○就上開犯罪事實，除被告甲○○參與部分外
    ，餘均坦承不諱；被告甲○○於本院審理時固坦擔任「准發
    66號」船員，並於前揭時地與被告丙○○同往載運前開仿冒
    私菸等情，惟矢口否認涉有違反菸酒管理法犯行，辯稱：輸
    入私菸之舉，係被告丙○○個人行為，其就被告丙○○輸入
    私菸之舉，事前毫無所悉，並無與之共同輸入私菸之犯意聯
    絡云云。
二、經查：
  (一)被告丙○○係「准發66號」漁船船長，而被告甲○○為「准
    發66號」漁船船主乙○○之弟，並於「准發66號」漁船任職
    船員等情，業據被告丙○○、甲○○於本院審理時供明在卷
    ，並經證人乙○○於本院審理時證述屬實，此部分事實應堪
    認定。又被告丙○○與姓名年籍不詳之「李仔」之成年男子
    共同約定，以十萬元為代價，為其輸入私菸。且被告丙○○
    於九十五年十一月二十四日上午三時三十分許，駕駛「准發
    66號」並載同被告甲○○及不知情之被告己○○、丁○○，
    自台南縣將軍漁港報關出港，於同日十八時許至北緯二十三
    度三十分、東經一百十九度五十分處，向綽號「李仔」者所
    安排之不知名鐵殼船取得仿冒之中國大陸製都寶牌私菸四百
    四十九箱四十八條五包，預定將之載至北緯二十三度二十四
    分、東經一百十九度五十分處。嗣於翌日上午八時二十分許
    ，被告丙○○駕駛「准發66號」載同至北緯二十三度十二分
    、東經一百十九度五十七分處時，為行政院海岸巡防署海洋
    巡防總局南部地區機動海巡隊查獲，並當場扣得前開仿冒之
    都寶牌私菸四百四十九箱四十八條五包等情，業據被告丙○○於本院審理時自承在卷，核與參與查獲本案之海巡署警員
    戊○○於本院審理時之證述查獲情節相符，並有機漁船（含
    船員）進出港檢查、搜索扣押筆錄、扣押物品目錄表一份在
    卷可稽，另有仿冒之都寶牌私菸四百四十九箱四十八條五包
    扣案可參，此部分事實應堪認定。
  (二)證人乙○○於本院審理時到庭具結後證稱：其並無出海捕魚
    之經驗；另證稱：其於九十五年四、五月間購買「准發66號
    」漁船，係因被告甲○○無業，欲提供該船讓被告甲○○得
    以捕魚，並請具有船長資格、經驗之丙○○教導甲○○等語
    （參見本院卷第一四三頁至第一四四頁），是依證人乙○○
    前開證詞可知，「准發66號」漁船雖由證人乙○○所購，但
    依據其購買該船之目的係為被告甲○○得以營生，而非供證
    人乙○○自行出海捕魚或藉此獲利之用，故被告甲○○於「
    准發66 號」漁船上雖係擔任船員而非船主，但「准發66號
    」漁船實際經營狀況、盈虧利潤分配等事項，應為被告甲○○所最關切之事，此觀前述證人乙○○於本院審理時證稱：
    其就「准發66號」漁船出海捕魚之次數、所得如何分帳等重
    要事項均無所悉等語（參見本院卷第一四四頁），亦可得知
    。從而，被告甲○○於「准發66號」漁船上雖係擔任船員，
    但實際幾為「准發66號」漁船之所有人，與任職於「准發66
    號」漁船之己○○、丁○○等人均係受命於被告丙○○擔任
    輪機長、船員工作之身份迥不相同。被告丙○○雖為「准發
    66號」漁船船長，然其將運用該船於捕魚以外之事務，應亦
    需徵得被告甲○○之同意，始合常理。此參證人乙○○於本
    院審理時結證稱：其「准發66號」漁船交予被告丙○○，係
    欲被告丙○○從事捕魚事業，並非要其用作其他用途，如知
    被告丙○○欲將「准發66號」漁船用以運送私菸，則其將會
    阻止，且將不會將船交予被告丙○○等語（參見本院卷第一
    四六頁至第一四七頁），足見被告丙○○以「准發66號」漁
    船載運輸入私菸之舉，事情必定得到被告甲○○之同意，否
    則被告丙○○當無於未徵得被告甲○○同意之情形下，容認
    被告甲○○在「准發66號」漁船上親眼目睹其為他人載運私
    菸，而於需承擔事後被告甲○○將其擅自載運輸入私菸之事
    轉告證人乙○○，使其喪失擔任「准發66號」漁船船長之風
    險之情形下，擅自為綽號「李仔」者運送私菸。是被告甲○○於本院審理時辯稱：其就被告丙○○輸入私菸一事均無所
    悉，並無與之犯意聯絡云云，顯與事實不符，當無可採。從
    而，堪認被告甲○○就被告丙○○與綽號「李仔」之人約定
    為之載運輸入私菸之舉，事先同意，且與之有犯意聯絡及行
    為分擔。
  (三)綜上所述，被告丙○○、甲○○共同輸入私菸犯行，均已臻
    明確，堪以認定，應依法論科。
三、按藥物藥商管理法第七十二條第一項所稱之「輸入」者，係
    指自國外將物品輸進入我國領土者而言，至所謂我國之領土
    則以固有之領域為範圍（最高法院七十一年度臺上字第八二
    一九號判例意旨參照）。而我國國境（領海），業經總統於
    六十八年十月八日以台統（一）義字第五○四六號令公布為
    自基線起至其外側十二海浬之海域。換言之，必自我國海岸
    基線起至其外側十二海浬以外之海域將物品運入十二海浬以
    內之領海海域，始能以「輸入」論。而菸酒管理法第四十六
    條所稱之「輸入」與藥物藥商管理法第七十二條第一項，自
    法文及立法意旨以觀，自應同其解釋。查被告丙○○所駕「
    准發66號」向前述鐵殼船接獲私菸之地點距離我國領海基線
    二十海浬，已屬公海領域處，而前述預定交貨地點及為警查
    獲地點分別距離我國領海基線十海浬及七海浬，均屬我國領
    海境內等情，亦據行政院海巡署海岸巡防總局南部地區機動
    海巡隊於九十六年九月二十一日以洋局南機偵字第０九六０
    二０二四九六號函覆本院屬實，是被告丙○○、甲○○所駕
    「准發66號」在公海接運前開私菸後，業已將之輸入我國境
    內。故核被告丙○○、甲○○二人所為，均係犯菸酒管理法
    第四十六條第四項之輸入私菸罪。被告丙○○、甲○○二人
    就前揭輸入私菸犯行，與綽號「李仔」者間，有犯意聯絡及
    行為分擔，應論以共同正犯。爰審酌被告丙○○、甲○○二
    人犯罪動機、手段、尚無所得、彼等為圖謀不法利益，竟未
    經主管機關許可擅自輸入私菸，擾亂國內煙品市場價格之健
    全發展，亦影響國家經濟及貿易形象，且其所輸入之私菸數
    量達四百餘箱，數量甚鉅，倘流入市面販售將嚴重影響私菸
    消費者之身體健康、被告丙○○犯罪後坦承犯行、被告甲○○犯罪後始終否認犯行之態度等一切情狀，分別量處如主文
    第一項、第二項所示之刑，以資懲戒。公訴意旨雖聲請量處
    有期徒刑一年二月，併科罰金六十萬元之刑責，惟本院審酌
    前揭事項，認分別量處如主文所示之刑，並定應執行刑，應
    可達警惕被告，促其不致再犯之效，附此敘明。另本件被告
    二人所為犯罪行為之時間，係在九十六年四月二十四日以前
    ，所犯罪名宣告刑在有期徒刑一年六月以下，合於中華民國
    九十六年罪犯減刑條例第二條第一項第三款之規定，應減其
    宣告刑二分之一，並依同條例第九條之規定諭知易科罰金之
    折算標準。至扣案之私菸，均係依菸酒管理法所查獲之未經
    許可輸入私菸，均應依該法第五十八條之規定，併予宣告沒
    收。
四、另扣案私菸雖經查獲單位送請「特寶煙草公司」查驗，確認
    非屬該公司真品，有該公司九十五年十二月五日函文一紙附
    卷可查（偵卷第一八頁參照），且扣案私菸上之商標與大陸
    地區安徽中煙工業公司向我國經濟部智慧財產局申請之註冊
    第0000000號、第0000000號、第00000
    00號商標，具有相同外文，構圖極相彷彿之字母「Ｄ」設
    計圖，以具有普通知識經驗之消費者，於購買時施以普通所
    用之注意，可能會有所混淆而誤認二商品來自同一來源或雖
    不相同但有關連之來源，而應屬構成近似之商標等情，亦據
    經濟部智慧財產局九十六年七月二十六日以（九六）智商０
    三五０字第０九六八０三五四二八０號函覆本院屬實。惟按
    明知為仿冒品而輸入者，處一年以下有期徒刑、拘役或科或
    併科新臺幣五萬元以下罰金，商標法第八十二條定有明文，
    是輸入仿冒品而得科以刑事責任者，以輸入之際，明知該商
    品為仿冒品為限。然查扣案私菸外層以黑色防水袋包裝，次
    為透明防水袋、再以紙箱承裝，最內方式私菸之包裝；自外
    觀無從知悉是何品牌之私菸等情，業據證人戊○○於本院審
    理時到庭結證屬實（參見本院卷第一四一頁），是依扣案私
    菸之包裝、型式以觀，被告丙○○辯稱只知其內承裝者係私
    菸，並不知屬仿冒私菸等語，尚非全然無據。從而，依本院
    調查證據所得，尚難認被告丙○○、甲○○於輸入私菸之際
    ，業已明知所輸入之物為仿冒之私菸，故彼等所為，尚難認
    該當於商標法第八十二條之構成要件。復以此部分亦未在檢
    察官起訴之列，本院自無從併予審理，併此敘明。
貳、無罪部分（即被告己○○、丁○○部分）：
一、公訴意旨另以：被告己○○、丁○○均屬「准發66號」漁船
    船員，而與被告丙○○、甲○○二人共同基於輸入私菸之犯
    意聯絡，於前揭時、地，共同向不詳船名之船舶接駁都寶牌
    私菸而輸入，因認被告己○○、丁○○亦涉犯菸酒管理法第
    四十六條第二項之輸入私菸罪嫌。
二、按犯罪事實應依證據認定之，無證據不得認定其犯罪事實；
    又不能證明被告犯罪者，應諭知無罪之判決，刑事訴訟法第
    一百五十四條第二項、第三百零一條第一項分別定有明文。
    次按所謂證據，係指足以認定被告確有犯罪行為之積極證據
    而言，該項證據自須適合於被告犯罪事實之認定，始得採為
    斷罪資料；苟積極證據不足為不利於被告事實之認定時，即
    應為有利於被告之認定，更不必有何有利之證據（最高法院
    二十九年上字第三一０五號、三十年上字第八一六號判例意
    旨參照）。又按事實之認定，應憑證據，如未能發現相當證
    據，或證據不足以證明，自不能以推測或擬制之方法，以為
    裁判基礎；且為刑事訴訟法上證明之資料，無論其為直接證
    據或間接證據，均須達於通常一般之人均不致於有所懷疑，
    而得確信其為真實之程度，始得據為有罪之認定，若其關於
    被告是否犯罪之證明未能達此程度，而有合理性懷疑之存在
    ，致使無從形成有罪之確信，根據「罪證有疑，利於被告」
    之證據法則，即不得遽為不利於被告之認定（最高法院四十
    年臺上字第八六號、七十六年臺上字第四九八六號判例意旨
    參照）。本件公訴人認被告己○○、丁○○涉有前揭輸入私
    菸犯行，無非係以被告己○○、丁○○於海巡署警員上船查
    緝時，均拒不告知「准發66號」漁船內藏放私菸之密艙，足
    見被告己○○、丁○○與被告丙○○、甲○○間具有犯意聯
    絡及行為分擔；另被告己○○於警詢中亦自承曾受被告丙○○之命搬運私菸，可認其就被告丙○○輸入私菸之犯行，確
    有犯意聯絡及行為分擔等情為據。訊據被告己○○、丁○○
    於本院審理時，固均坦承分別擔任「准發66號」漁船之輪機
    長及船員，且於被告丙○○載運私菸時，亦在「准發66號」
    漁船上等情，惟皆堅詞否認涉有共同輸入私菸犯行。被告己○○辯稱：當日鐵殼船靠近後，其見被告丙○○要運私菸，
    知悉此舉與法有違，故未參與；被告丁○○辯稱：被告丙○○自鐵殼船接運私菸時，其知悉該行為違法，故未參與搬運
    ，自行跑至船艙處睡覺等語。
三、經查：
  (一)被告己○○、丁○○二人均任職於「准發66號」漁船，分別
    擔任輪機長與船員，而被告丙○○向前揭鐵殼船接運私菸及
    海巡署員警於九十五年十一月二十五日上午八時二十分許至
    「准發66號」漁船查緝私菸時，其等均在船上等情，業據被
    告己○○、丁○○二人供承在卷，並有現場照片各紙在卷可
    稽，此部分事實應堪認定。
  (二)被告丙○○於本院審理時，以證人身分具結後證稱：其出海
    前，並未告知船員其欲運私菸，船員遲至兩船靠在一起時，
    始悉運送私菸之事，且均表示拒絕搬運等語（參見本院卷第
    九０頁至第九一頁），是被告己○○、丁○○二人辯稱：其
    等事前不知被告丙○○欲載運私菸，且於被告丙○○實際接
    運私菸時，均未參與搬運行為等語，尚非無據。又被告己○○、丙○○二人均係任職於「准發66號」漁船上，受被告丙○○指揮之輪機長與船員，是其等就「准發66號」漁船之航
    向本無從知悉與控制，而漁船出海後，亦無從自行離船，是
    被告己○○、丁○○二人於「准發66號」漁船出海後，縱已
    知悉被告丙○○意欲載運輸入私菸，於當時情狀，除續行留
    置於「准發66號」漁船外，亦無他法，自難僅以被告己○○
    、丁○○二人於被告丙○○接運私菸及海巡署員警查緝時均
    在船上，即認被告己○○、丁○○二人均與被告丙○○有輸
    入私菸之犯意聯絡及行為分擔。另被告己○○、丁○○二人
    縱使知悉被告丙○○運送私菸之藏放地點，但其等本無義務
    告知查緝員警有關私菸藏放地點，自難以被告己○○、丁○○二人於海巡署員警上船查緝詢問有關私菸時，未主動告知
    私菸藏放之密艙地點，即認被告己○○、丁○○二人均屬輸
    入私菸之共犯。
  (三)被告己○○於警詢時，經警詢問：「船上遭查獲之私菸如何
    而來？」時，被告己○○係供稱：「船長要搬運的。」，而
    非警詢筆錄上所載之：「船長丙○○叫我搬的。」（參見警
    卷第一三頁）等情，業據本院當庭勘驗被告己○○之警詢錄
    音帶屬實，有本院勘驗筆錄一份在卷可稽（參見本院卷第五
    六頁），而被告己○○於警詢過程中，亦表示對接運私菸之
    時間、地點、數量等事項均不知悉，並多次表示並未參與搬
    運（參見本院卷第六０頁），是起訴意旨據被告己○○之警
    詢筆錄，認被告己○○於警詢中自白參與搬運私菸，尚無可
    採。
  (四)此外，亦無任何證據足認被告己○○、丁○○二人事前知悉
    被告丙○○意欲運送私菸或曾參與搬運扣案私菸之行為，是
    被告己○○、丁○○二人於本院審理時所辯彼等事前不知被
    告丙○○意欲運送私菸，而於被告丙○○接運私菸時，並未
    參與搬運私菸等情，應可採信。綜此，依本院調查證據所得
    尚難認定被告己○○、丁○○確有與被告丙○○、甲○○共
    同輸入私菸之犯行，此外，亦查無其他卷存積極事證足認被
    告己○○、丁○○二人確有公訴人所指之前揭犯行，是被告
    己○○、丁○○犯罪即屬不能證明，揆諸前揭法條及判例意
    旨，自應就被告己○○、丁○○部分為無罪判決之諭知。
據上論斷，應依刑事訴訟法第二百九十九條第一項前段、第三
百零一條第一項，菸酒管理法第四十六條第四項、第五十八條，
刑法第十一條、第二十八條、第四十一條第一項前段，中華民國
96年罪犯減刑條例第二條第一項第三款、第七條、第九條，判決
如主文。
本案經檢察官庚○○到庭執行職務。
中　　華　　民　　國　　96　　年　　11　　月　　29　　日
　　　　　　　　　刑事第七庭
  　　　　　　　　　　法　官　卓穎毓
以上正本證明與原本無異。
如不服本判決應於收受本判決後10日內向本院提出上訴書狀，並
應敘述具體理由，如未敘述上訴理由者，應於上訴期間屆滿後20
日內補提理由書狀於本院（均須按他造當事人之人數附繕本）「
切勿逕送上級法院」。
                      書記官  秦建華
中　　華　　民　　國　　96　　年　　11　　月　　29　　日
附錄本件論罪科刑法條全文：
菸酒管理法第46條第4 項
輸入私菸、私酒者，處2 年以下有期徒刑、拘役或科或併科新臺
幣20萬元以上200 萬元以下罰金。
